【裁判字號】    91,訴,539
【裁判日期】    921211
【裁判案由】    毒品危害防制條例
【裁判全文】
臺灣嘉義地方法院刑事判決                          九十一年度訴字第五三九號
    公  訴  人  臺灣嘉義地方法院檢察署檢察官
    被      告  乙○○
    選任辯護人  林芳榮
           簡承.
           李佳.
右列被告因毒品危害防制條例案件，經檢察官提起公訴（九十一年度偵字第三八五五
號），本院判決如左：
    主  文
乙○○共同連續販賣第二級毒品，處有期徒刑柒年貳月；扣案之第二級毒品安非他命
壹小包（淨重貳點肆捌公克），沒收銷燬之；毒品安非他命之外包裝（重零點貳壹公
克）沒收。販毒所得財物新台幣參仟元，沒收，如全部或一部不能沒收時，以其財產
抵償之。
    事  實
一、乙○○自民國九十一年四月一日至同年五月三十日（公訴人誤載為同年五月二十
    日）間，與真實姓名、年籍不詳，綽號「阿龍」之成年男子，共同基於販賣第二
    級毒品安非他命以牟取利益之概括犯意聯絡，由「阿龍」負責對外販賣，乙○○
    則負責將毒品持往交付買受人，而於前述期間內之某二不詳時間，均先由「阿龍
    」與丙○○聯繫買賣第二級毒品安非他命數量與價格等事宜後（「阿龍」與丙○
    ○聯繫時使用「方正」之名義），再由乙○○以0000000000號行動電
    話作為聯絡工具，連續二次交付第二級毒品安非他命予丙○○，二次交易之價格
    分別為一千元與二千元，並由乙○○向丙○○收取價款，乙○○並得從中抽取五
    百元至一千元之報酬。嗣丙○○於同年五月三十日（公訴人誤載為同年五月二十
    日）因施用第二級毒品安非他命為警查獲，並表示願意供出毒品來源，而丙○○
    於同日十九時許在警方知悉之情況下，以其0000000000號行動電話與
    「阿龍」聯絡後，並約定在嘉義縣朴子市○○○路體育館旁交易，再由「阿龍」
    通知乙○○至上開朴子市體育館旁五年王廟旁圓環樹下的土堆中取出毒品後，欲
    以五千元之價格與丙○○交易，嗣於同日十九時三十分許，丙○○在警方之監控
    下前往，而乙○○依約前往時見狀即欲逃離現場，隨即為警當場查獲而未得逞，
    並於現場附近即朴子市○○路二十三號前扣得乙○○丟棄之第二級毒品安非他命
    一小包（淨重二點四八公克，包裝重○點二一公克）。
二、案經嘉義縣警察局報請臺灣嘉義地方法院檢察署檢察官偵查起訴。
    理  由
一、訊據被告乙○○矢口否認有何共同連續販賣第二級毒品安非他命之犯行，辯稱：
    伊僅交付丙○○二次東西，亦即起訴書所稱三次中，第一次係伊所為之交付，但
    有包衛生紙，伊不知道係安非他命；第二次不是伊；第三次就是被警察查獲的該
    次，該次也有包衛生紙，伊不知道是安非他命；證人丙○○的證詞前後矛盾，應
    以其於法院審理時所為證詞為可採，且證人丙○○不可能清楚記憶其所證稱之九
    十一年四月一日九時、九十一年四月十五日九時等二次購買之時間，證人丙○○
    亦於審理時證稱警察叫其隨便說時間；證人丙○○於警訊供稱其向方正購買安非
    他命三次，每次均由乙○○所交付，惟於法院九十二年八月七日審理時改證稱其
    向豐正購買二次，有時是豐正拿來的，有時是乙○○拿來的，證人丙○○對購買
    安非他命之次數及由何人交付等情前後不符，其證詞顯不可採；又證人丙○○於
    警訊時供述其都以0000000000號行動電話聯絡方正00000000
    00號行動電話，被告再以0000000000號行動電話聯絡伊，惟卷附通
    聯紀錄顯示九十一年四月一日、十五日並無上開行動電話相互間之通聯紀錄；且
    九十一年五月三十日該次之交付毒品行為為陷害教唆，該次所取得之證據為違法
    ，應予排除；又九十一年五月三十日之逮捕是違法的，所做的筆錄都是違法取得
    云云，經查：
  (一)被告乙○○於檢察官偵查時已供承：其有拿安非他命要賣給丙○○，是一個叫阿
    龍男子，先將該安非他命一包放在朴子市體育館旁五年王廟旁圓環樹下的土堆裡
    面，昨天（按：即九十一年五月三十日）晚上七點叫其去拿，並叫其拿去賣給丙
    ○○，其打丙○○的行動電話，約在五年王廟交易，後來警車來了就被查到了，
    其有幫「阿龍」賣安非他命，「阿龍」會給其零用錢，他昨天說其可以從中抽一
    千元出來，其有賣安非他命給丙○○，之前有二次，時間是在九十一年五月初，
    地點都在五年王廟，一次是一千元，第二次是二千元，是「阿龍」給其丙○○電
    話；：：：；丙○○（於九十一年五月三十一日偵訊中）所講的完全正確等語（
    見偵卷第六頁背面、第七頁正面、第八頁正面），核與證人丙○○於偵訊中所證
    （見偵卷第七至八頁），除確實之交易時間外大致相符（按：丙○○雖證稱與之
    交易之人為「方正」，惟依據被告與丙○○之證述，「阿龍」與「方正」應屬同
    一人），而證人丙○○於本院九十二年一月十七日調查時亦結證稱：其向乙○○
    買過三次，但其都是打電話給綽號方正的人，他再交給乙○○，每次買都會看到
    乙○○，錢都是拿給乙○○等語（見本院卷第九四、九五頁），復於本院九十二
    年八月七日審理時結證稱：警訊所述時間、是警察叫其隨便說時間地點確實就是
    其所說的，買賣是真的，到底是什麼時間，其忘記了等語（見本院第二一六頁）
    ，此外，證人即查獲本件之警員甲○○證稱：其查獲丙○○吸食安非他命，丙○
    ○供出毒品來源，其到現場埋伏，之前也不知道是什麼人要來，後來就見到乙○
    ○到場；：：：；其看到乙○○，丙○○說就是她，騎車子要過去圍捕她，她騎
    著機車就跑了，扣案之安非他命是她騎機車逃跑時，順手丟的，有親見乙○○將
    扣案安非他命丟掉等語（見本院卷第二七九頁、二八三頁），該扣案之安非他命
    經送驗後確認為安非他命，有法務部調查局九十二年五月二十九日調科壹字第○
    九二六二六○六九七○號檢驗通知書在卷可稽（見本院卷第一六六頁）。
  (二)至被告辯稱伊僅交付丙○○二次東西，且均有包衛生紙，伊不知道是安非他命云
    云，惟查，被告於偵訊中業已坦承販賣安非他命，且獲取報酬，因此自無不知道
    所交付之物為安非他命之理，況本院勘驗偵訊時之錄音帶，檢察官特別詢問丙○
    ○是否有在夾鍊袋外面再以任何物品包裝，丙○○稱沒有（見本院卷第九九頁）
    ，因此即使被告欲將毒品交付證人丙○○前有使用衛生紙包裝，然於交付時應已
    將衛生紙取下，否則丙○○如何確認所買的之物為何，至證人丙○○於本院改稱
    其向被告收受毒品時有以衛生紙包裝云云（見本院卷第九五頁），核與前述勘驗
    偵查中錄音帶結果不符，證人於本院改稱毒品有以衛生紙包裝云云，應係事後迴
    護被告之詞，亦非可採，因此被告辯稱其不知所交付之物為安非他命云云，自屬
    事後卸責之詞，要難採信。
  (三)又被告辯稱證人丙○○之證詞前後不符，且交付毒品之人以及時間均有誤云云，
    惟查，證人丙○○之上述證詞關於三次向「阿龍」（「阿龍」對丙○○與用「方
    正」之名義）、被告乙○○購買第二級毒品安非他命之數量、價格以及交易的地
    點等情均無出入，因此證人丙○○向被告與「阿龍」購買三次安非他命之事實，
    應屬無誤，至於確實之時間因時日已久，證人丙○○已於本院九十二年八月七日
    審理時結證稱：警訊所述時間、是警察叫其隨便說時間，地點確實就是其所說的
    ，買賣是真的，到底是什麼時間，其忘記了等語（見本院第二一六頁），經核：
    本件要強求證人丙○○記憶確實時間實屬不可能，然審酌證人丙○○使用之00
    00000000號行動電話、「阿龍」使用之0000000000號行動電
    話，被告使用之0000000000號行動電話之通聯紀錄，在九十一年四月
    一日至同年五月三十日確有多次通話之紀錄，雖時間與證人丙○○於警、偵訊不
    相符合，然證人丙○○已證稱該時間乃係當時隨便說的，但買賣是真的等語，足
    認證人丙○○所證非虛，因此被告以證人丙○○所述之交易時間與通聯紀錄有誤
    ，即辯稱未販賣安非他命云云，要難採認；至證人丙○○於法院九十二年八月七
    日審理時證稱第一次是乙○○以衛生紙包著拿給其的，第二次是豐正拿給其的，
    第三次就是警察帶其去查的這一次等語（見本院卷第二一六頁），經核與證人丙
    ○○於本院九十二年一月十七日調查時之證述不符，因九十二年八月七日距離案
    發時已久，證人之記憶難免不清楚，仍應以證人丙○○於本院九十二年一月十七
    日調查時之證述較為可採，因此被告以證人丙○○於本院改稱有時是豐正拿來的
    ，有時是乙○○拿來的，即辯稱未販賣安非他命云云，亦非可採。
  (四)再被告辯稱伊於九十一年五月三十日該次之交付毒品行為為陷害教唆，該次所取
    得之證據為違法，應予排除云云，惟查，本件證人丙○○被警方逮捕後，自願配
    合警方引出其上手（即毒品來源），警方因而透過證人丙○○以「釣魚」之方式
    ，誘捕原即有意販毒牟利意思之被告，此與所謂「陷害教唆」，係對原無犯罪意
    圖之人因其教唆始萌生犯罪意思之情形不同，被告辯稱警察於九十一年五月三十
    日透過證人丙○○誘捕被告之行為為陷害教唆云云，要屬誤解；又警調機關在偵
    查販毒等重大危害社會治安且又屬難以偵查之案件時，在不違反人身自由之不可
    受侵犯之憲法基本權之保障下，自得以符合比例原則之手段以偵查此類犯罪，因
    此警調機關於販毒案件中使用上述釣魚之方式，自屬在不違反上開憲法上基本權
    之保障原則下，為使國家社會免於毒品之危害，所不得不採行之偵查手段，此與
    憲法上之比例原則無違，因之，在此等案件中，由上述所蒐集而來之證據資料，
    自得顯現於公判庭，採為法院論罪科刑之依據，其證據能力殊無疑問。況於此類
    犯罪中，犯罪嫌疑人均本即具有販賣毒品之犯意，初非警調人員所造意。
  (六)被告復辯稱九十一年五月三十日之逮捕是違法的，所做的筆錄都是違法取得云云
    ，惟按「檢察官、司法警察官或司法警察偵查犯罪，有左列情形之一而情況急迫
    者，得逕行拘提之：四  所犯為死刑、無期徒刑或最輕本刑為五年以上有期徒刑
    之罪，嫌疑重大，有事實足認為有逃亡之虞者。」、「前項拘提，由檢察官親自
    執行時，得不用拘票；由司法警察官或司法警察執行時，以其急迫情況不及報告
    檢察官者為限，於執行後，應即報請檢察官簽發拘票。如檢察官不簽發拘票時，
    應即將被拘提人釋放。」、「除法律另有規定外，實施刑事訴訟程序之公務員因
    違背法定程序取得之證據，其有無證據能力之認定，應審酌人權保障及公共利益
    之均衡維護。」刑事訴訟法第八十八條之一第一項第四款、同條第二項、第一百
    五十八條之四分別定有明文，本件被告所犯之罪為毒品危害防制條例第四條第二
    項販賣第二級毒品之罪，其最輕本刑為七年以上有期徒刑，因此警察以被告見其
    查察即驅車逃逸而加以逮捕，應符合前述逕行拘提之要件，是被告辯稱警察之逮
    捕是違法的云云，尚難採信，至於警察未於逕行拘提後報請檢察官核發拘票，程
    序上固有瑕疵，惟經本院依比例原則及法益權衡原則，審酌（一）違背法定程序
    之情節。（二）違背法定程序之主觀意圖。（三）侵害犯罪嫌疑人或被告權益之
    種類及輕重。（四）犯罪所生之危險或實害。（五）禁止使用證據於預防將來違
    法取得證據之效果。（六）偵審人員如依法定程序有無發現該證據之必然性及（
    七）證據取得之違法對被告訴訟上防禦不利益之程度等各種情況，認當時警察乃
    係根據證人丙○○之證詞，且當時情況屬於緊急，再者，該逕行拘提而未報請檢
    察官核發拘票之行為並不因此導致人身自由之保護被終局破壞，使用該證據亦不
    因此加深或擴大損害，是本院認將查扣之毒品及被告之供詞作為認定事實之依據
    ，尚不違反憲法保障人身自由之基本精神，自得將之作為裁判之基礎，被告此部
    分之辯詞，亦不足採憑。
  (七)本件事證已臻明確，被告與「阿龍」共同連續販賣安非他命之犯行，應堪認定。
三、按安非他命依毒品危害防制條例第二條第二項第二款規定屬第二級毒品，被告先
    後二次非法販賣安非他命既遂，及最後一次為警逮獲而販賣未遂（因九十一年五
    月三十日被告被查獲當時，係警方利用證人丙○○誘出被告，因此證人丙○○並
    無購買安非他命之意，而被告與「阿龍」有販賣之意而欲由被告交付安非他命，
    然尚未完成買賣，亦僅得論以販賣未遂罪），核其所為係犯該條例第四條第二項
    之販賣第二級毒品既遂罪及同條第五項之販賣未遂罪。公訴人就前開被告於九十
    一年五月三十日之販賣安非他命予證人丙○○之行為部分，認亦係非法販賣安非
    他命既遂罪，尚有未洽，又既遂與未遂僅屬行為態樣之分，無庸引刑事訴訟法第
    三百條變更檢察官起訴之法條，最高法院八十七年度台上字第三二三四號判決，
    可資參照。而被告先後二次販賣既遂與一次未遂犯行，時間緊接，犯罪構成要件
    相同，顯係基於概括犯意為之，應依連續犯之規定論以販賣既遂一罪（除法定本
    刑為無期徒刑部分，依法不得加重，餘加重其刑）。其販賣前持有安非他命之低
    度行為，應為販賣之高度行為所吸收，不另論罪。被告與真實姓名、年籍不詳，
    綽號「阿龍」之成年男子間，有犯意聯絡及行為之分擔，均為共同正犯。爰審酌
    被告品行、販賣安非他命危害他人、販賣之數量尚非甚多、次數為三次、販賣安
    非他命所得尚非甚多，所生危害及犯罪後於偵查中坦承，嗣又否認犯罪之態度等
    一切情狀，量處如主文所示之刑。前述所查獲被告持有之毒品安非他命一小包（
    淨重二點四八公克），係毒品危害防制條例所規定之第二級毒品，應依同條例第
    十八條第一項前段規定，沒收銷燬之；而安非他命之外包裝（重零點貳壹公克）
    ，有防止毒品裸露、逸出之功用，並便於攜帶，其係供販賣毒品所用之物，至為
    顯然，亦應依同條例第十九條第一項規定宣告沒收。又丙○○先後向被告購買一
    千元、二千元等之安非他命係被告販毒之所得，雖未扣案，亦應依同條例第十九
    條第一項規定沒收之，若全部或一部不能沒收時，並以其財產抵償之。至被告販
    賣毒品所用之行動電話，因未扣案，為避免將來執行之困難，爰不予以宣告沒收
    ，併予敘明。
據上論斷，應依刑事訴訟法第第二百九十九條第一項前段，毒品危害防制條例第四條
第二項、第五項、第十八條第一項前段、第十九條第一項，刑法第十一條前段、第二
十八條、第五十六條，判決如主文。
本案經檢察官李文和到庭執行職務。
中      華      民      國    九十二    年    十二      月    十一  日
                          臺灣嘉義地方法院刑事第四庭
                             審判長法官   沈  福  財
                                   法官   張  育  彰
                                   法官   林  福  來
右正本證明與原本無異。
如不服本判決，應於判決送達後十日內向本院提出上訴狀（應附繕本）。
中      華      民      國    九十二    年    十二      月    十一  日
                                  書記官  尹  玉  琪
附錄本判決論罪科刑法條：
毒品危害防治條例第四條
製造、運輸、販賣第一級毒品者，處死刑或無期徒刑；處無期徒刑者，得併科新臺幣
一千萬元以下罰金。
製造、運輸、販賣第二級毒品者，處無期徒刑或七年以上有期徒刑，得併科新臺幣七
百萬元以下罰金。
製造、運輸、販賣第三級毒品者，處五年以上有期徒刑，得併科新臺幣五百萬元以下
罰金。
製造、運輸、販賣專供製造或施用毒品之器具者，處一年以上七年以下有期徒刑，得
併科新臺幣一百萬元以下罰金。
前四項之未遂犯罰之。
毒品危害防制條例第十八條第一項
查獲之毒品及專供製造或施用毒品之器具，不問屬於犯人與否，均沒收銷燬之。但合
於醫藥或研究之用者，得不予銷燬。
毒品危害防治條例第十九條第一項
犯第四條至第九條、第十二條、第十三條或第十四條第一項、第二項之罪者，其供犯
罪所用或因犯罪所得之財物，均沒收之，如全部或一部不能沒收時，追徵其價額或以
其財產抵償之。


司法院資訊處製作；財團法人民間司法改革基金會備份。
